臺灣桃園地方法院刑事判決
109年度訴字第1187號
公  訴  人  臺灣桃園地方檢察署檢察官
被      告  胡源洋

                    生前最後住所：桃園市○○區○○路0段000巷00○0號
指定辯護人  公設辯護人彭詩雯
上列被告因違反槍砲彈藥刀械管制條例等案件，經檢察官提起公
訴（109年度偵字第14011號），本院判決如下：
    主  文
本件公訴不受理。
扣案如附表一編號1、編號2、編號4所示之物及附表二所示驗餘
之黑色火藥，均沒收。
    理  由
甲、公訴不受理部分
一、公訴意旨略以：
（一）被告胡源洋明知具殺傷力之槍枝、子彈、刀械及槍砲主要組
      成零件，均係槍砲彈藥刀械管制條例所列管之違禁物，非經
      主管機關許可，不得無故持有，竟基於持有槍枝、子彈、
      刀械及槍砲主要組成零件之犯意，於109年4月18日下午6時
      30分前某時，以不詳方式，取得霰彈長槍1枝內裝之金屬
      槍管（附表編號1）、手槍槍管1枝（附表編號2）、子彈1
      顆（附表編號3）、刀械1枝（附表編號4）、爆裂物1枚（
      附表編號5）並持有之，因認被告胡源洋係犯槍砲彈藥刀
      械管制條例第7條第4項之未經許可持有爆裂物、同條例第
      12條第4項之未經許可持有具有殺傷力子彈、同條例第13
      條第4項之未經許可持有槍彈之主要組成零件、同條例第1
      4條第3項之未經許可持有刀械罪等語。
（二）被告胡源洋於109年4月16日上午11時30分許，在桃園市○○
      區○○路0段000巷00號住處前，與父親胡公道發生口角，適
      鄰居廖立偉在場上前阻攔，致被告胡源洋心生不滿，隨即
      邀廖立偉至住處2樓內談判。被告胡源洋上樓至房間後，
      竟基於恐嚇危害他人安全之犯意，取出霰彈槍1枝指向廖
      立偉頭部，惟未開槍，復取出銀色手槍1枝（未扣案），
      在廖立偉頭部旁擊發1槍，並取出爆裂物1枚（附表編號6
      ）及子彈1顆（附表編號3）交予廖立偉，以此方式使廖立
      偉心生畏懼，致生危害於安全，因認被告胡源洋係犯刑法
      第305條恐嚇危害安全罪嫌等語。
二、按被告死亡者，應諭知不受理之判決，並得不經言詞辯論為
    之，刑事訴訟法第303條第5款、第307條定有明文。查本件
    被告胡源洋於110年11月6日死亡，此有臺灣桃園地方檢察署
    相驗屍體證明書1紙附卷可稽（見本院109年度訴字第1187號
    卷第325頁）。依照前開說明，爰不經言詞辯論，逕為不受
    理之判決。
乙、沒收部分：
（一）按「違禁物，不問屬於犯罪行為人與否，沒收之。」、「
      供犯罪所用、犯罪預備之物或犯罪所生之物，屬於犯罪行
      為人者，得沒收之。但有特別規定者，依其規定。 」刑
      法第38條第1項、第2項定有明文。另「違禁物或專科沒收
      之物得單獨宣告沒收。」、「第三十八條第二項、第三項
      之物、第三十八條之一第一項、第二項之犯罪所得，因事
      實上或法律上原因未能追訴犯罪行為人之犯罪或判決有罪
      者，得單獨宣告沒收。」刑法第40條第2項、第3項亦有明
      定。依現行刑法關於沒收之規定，已具有獨立法律效果，
      故其宣告，不必然附隨於裁判為之，且犯罪行為人因死亡
      、曾經判決確定、刑法第19條等事由受不起訴處分或不受
      理、免訴、無罪判決者；或因刑法第19條、疾病不能到庭
      而停止審判者及免刑判決者，均可單獨宣告沒收。經查，
      扣案如附表一編號1、編號2所示之物，經鑑定結果，認均
      屬公告之槍砲主要組成零件；附表一編號4所示之物，經
      鑑定結果符合「槍砲彈藥刀械管制條例」所列管刀械圖例
      及其要件，此有附表各該編號「鑑定報告」欄所示鑑定書
      及函文在卷可稽，足認上開扣案物均屬違禁物，爰依刑法
      第38條第1項規定宣告沒收。
（二）扣案如附表一編號3所示子彈1顆、編號5所示爆裂物1枚，
      經送內政部警政署刑事警察局鑑定結果，認分別屬具殺傷
      力之子彈及爆裂物，此有附表一各該編號「鑑定報告」欄
      所示鑑定書及函文在卷可稽，而均屬違禁物，惟均因試射
      及試爆而用罄，爰不予宣告沒收。扣案如附表一編號6所
      示爆裂物1枚，為被告所有供其犯前述恐嚇危害安全罪所
      用之物，惟業經試爆用罄，此有附表一編號6「鑑定報告
      」欄所示鑑定書及函文附卷可參，且所餘殘物除後述火藥
      外，已欠缺刑法上之重要性，爰不予宣告沒收及追徵。
（三）扣案如附表二編號1、編號2所示之物，經送內政部警政署
      刑事警察局鑑定結果，認均屬黑色火藥，此有附表二「鑑
      定報告」欄所示鑑定書及函文存卷可考。另火藥為爆裂物
      之主要組成零件，業經內政部以86年11月24日台（86）內
      警字第0000000號公告在案，足認上開扣案物均屬違禁物
      ，爰均依刑法第38條第1項規定宣告沒收。
（四）至本案起訴書附表所示其餘扣案物，並無證據證明係屬違
      禁物，亦非義務沒收之物，爰均不予宣告沒收，末此敘明
      。
丙、退回移送併辦部分：
　　臺灣桃園地方檢察署檢察官另以109年度偵字第22487號移送
    併辦意旨書所載之事實（見本院卷第47至48頁），認與被告
    胡源洋業經起訴之本案，具有想像競合犯之裁判上一罪關係
    ，為同一案件，而移送本院併案審理。惟被告胡源洋上開經
    起訴之犯行，既經本院為公訴不受理判決，前開移送併辦部
    分，自無從由本院併予審理，即應由檢察官另為適法之處置
    ，附此敘明。
據上論斷，應依刑事訴訟法第303條第5款、第307條，判決如主
文。
本案經檢察官施韋銘提起公訴。
中　　華　　民　　國　　110 　年　　12　　月　　30　　日
　　　　　　　　　刑事第十六庭審判長法　官  游紅桃
　　　　　　　　　                  法  官  鄧瑋琪
　　　　　　　　　                  法  官  林蕙芳
以上正本證明與原本無異。
如不服本判決應於收受判決後20日內向本院提出上訴書狀，並應
敘述具體理由。其未敘述上訴理由者，應於上訴期間屆滿後20日
內向本院補提理由書(均須按他造當事人之人數附繕本)「切勿逕
送上級法院」。 
      　　　　　　　　　　　　　　　書記官　陳忠順
中　　華　　民　　國　　111 　年　　1 　　月　　4 　　日
附表一：
編號     扣案物名稱         鑑定結果         鑑定報告 1 金屬槍管1支 1.為扣案霰彈長槍1枝（槍枝管制編號0000000000，經送鑑結果認依現狀無法檢驗，無證據證明具殺傷力）之組成零件。 2.經鑑定結果認屬公告之槍砲主要組成零件。 1.內政部警政署刑事警察局109年7月24日刑鑑字第1090048263號鑑定書。 2.內政部109年9月17日內授警字第1090872693號函。 2 手槍槍管1支 經鑑定結果，認係已貫通之金屬槍管（可供組成具殺傷力之槍枝使用），屬公告之槍砲主要組成零件。 同上 3 子彈1顆  經鑑定結果，認係口徑0.380吋制式子彈，經試射，可擊發，認具殺傷力。   同上 4 刀械1枝（扁鑽） 經鑑驗結果符合「槍砲彈藥刀械管制條例」所列管刀械圖例及其要件。 桃園市政府警察局桃園分局109年4月28日桃警保字第1090027507號。 5 爆裂物1枚(編號3證物)  為結構完整之點火式爆裂物。經實際試爆，產生爆炸（裂）之結果，將測試用之紙箱底部炸破，且側面紙箱連接處被炸開，認屬槍砲彈藥刀械管制條例具殺傷力之爆裂物。 1.內政部警政署刑事警察局109年7月21日刑鑑字第1090047196號鑑定書。 2.內政部警政署刑事警察局鑑驗通知書109年9月9日刑偵五字第1093400372號函。 6 爆裂物1枚(編號1證物) 為結構完整之點火式爆裂物，惟經實際試爆，僅造成外露之爆引（芯）有燒灼痕跡且無法點燃，未產生爆炸（裂）之結果，研判可能係爆引（芯）有受潮現像或其他原因所致，故無證據證明係具有殺傷力或破壞力之爆裂物。 同上 
附表二：
編號   扣案物名稱     鑑定結果      鑑定報告       備註 1 黑色火藥（自附表一編號6之爆裂物1枚中取出） 重約46公克（含袋重）。 1.內政部警政署刑事警察局109年7月21日刑鑑字第1090047196號鑑定書。 2.內政部警政署刑事警察局鑑驗通知書109年9月9日刑偵五字第1093400372號函。 僅沒收驗餘之黑色火藥（不含鑑定機關所提供用以盛裝該黑色火藥之包裝袋） 2 黑色火藥（自起訴書附表最後一欄「爆裂物3枚（編號5證物）」中取出） 重約22.6公克、11.5公克、22公克（均含袋重）。 同上